台灣彰化地方法院民事判決　九十一年度簡上字第八四號
　　上　訴　人　乙○○
　　被上訴人　　名美實業有限公司
　　法定代理人　甲○○
　　訴訟代理人　丙○○
右當事人間請求給付工程款事件，上訴人對於中華民國九十一年六月十一日本院彰化
簡易庭九十年度彰簡字第六七九號第一審判決提起上訴，本院判決如左：
    主      文
上訴駁回。
第二審訴訟費用由上訴人負擔。
    事      實
甲、上訴人方面：
一、聲明：原判決關於上訴人敗訴部分廢棄，右開廢棄部分，被上訴人在第一審之訴
    駁回。
二、陳述：除引用與原判決記載相同者外，補稱：
  （一）兩造間並未訂立承攬契約，此觀被上訴人提出所謂之「估價單一紙」，並無
        上訴人之簽名可知。蓋兩造如有承攬關係存在，依據經驗法則，被上訴人必
        定會要求上訴人在該估價單上簽名，表示上訴人向其訂購大理石，並委請其
        施工。何況被上訴人係專門從事大理石之廠商，依其專業知識，至少也會與
        客戶簽訂承攬契約，或要求上訴人在估價單上簽名。然上訴人從未曾在估價
        單上簽名，顯見兩造確無承攬關係存在。原審未斟酌及此，判令上訴人應給
        付被上訴人工程款，顯然違背經驗法則。
  （二）上訴人經營之「現代美典有限公司」委請訴外人國力營造公司承攬建造之六
        層樓房新建工程（坐落彰化市○○段南郭小段四四五號、四四五之四六號土
        地），本即包括電梯牆面石材工程在內，此有工程合約書及工程估價單可憑
        。且全部之工程款亦經上訴人給付國力營造公司完畢，此也有工程請款單、
        國力營造公司總經理葉新化簽立之書證及副總經理施純成書立之簽收證足稽
        。足見國力營造公司於八十九年九月間並未倒閉，上訴人不可能於當時與被
        上訴人訂立「電梯牆面石材工程」之契約。證人施純成於原審證稱：「被告
        乙○○有說石材工程款由業主自行支付，並與原告確定石材含施工之價格。
        」等語，顯係偽證，不足採信。倘若上訴人當時有如此表示，豈有不將「電
        梯牆面石材工程」款項由尾款中扣除，而仍於九十年七月十一日再支付工程
        尾款一百零五萬元予施純成之理？是原判決以「於承包商倒閉之情況下，由
        業主出面委請下游包商施工亦屬常情」為由，認定施純成之證言可信，亦有
        違論理及經驗法則。
  （三）上訴人與被上訴人之法定代理人甲○○之前都不認識，是由施純成帶上訴人
        至被上訴人公司看石材，上訴人並未與甲○○談價錢，也沒講什麼話。
三、證據：引用原審提出之證據外，並補提出公司名稱查詢表一件為證。
乙、被上訴人方面：
一、聲明：駁回上訴。
二、陳述：除引用與原判決記載相同者外，補稱：上訴人係於八十九年九月間與施純
    成至被上訴人公司，經由施純成之介紹，當場向被上訴人公司法定代理人甲○○
    表示其工地要施作石材工程，且與甲○○談妥價格，並至其他工地看過石材後，
    由被上訴人公司之法定代理人甲○○等至上訴人之工地施作。當時因甲○○已知
    國力營造公司跳票，所以才由甲○○與上訴人談妥價格。但並未訂立書面契約，
    僅以口頭表示。
三、證據：引用原審提出之證據。
    理      由
一、被上訴人起訴主張其於八十九年九月間向上訴人承攬坐落彰化市○○段南郭小段
    四四五號、四四五之四六號土地上樓房地下一樓至地上六樓之電梯牆面石材工程
    ，工程款合計新台幣十九萬六千七百九十二元，該工程業經其完工多時，然上訴
    人迄不給付工程款，爰依承攬之法律關係，求命上訴人及黃明連帶給付十九萬
    六千七百九十二元之工程款，並自起訴狀繕本送達之翌日起，至清償之日止，按
    週年利率百分之五計算之利息之判決（其中黃明部分，業經原審判決駁回，未
    據黃明提起上訴，已告確定。）。上訴人則以其未與被上訴人訂立電梯牆面石
    材工程承攬契約，該電梯牆面石材工程，本即包括在其所經營之「現代美典有限
    公司」委請訴外人國力營造公司承攬建造之六層樓房新建工程之內，且上訴人已
    將全部之工程款給付國力營造公司完畢，被上訴人向上訴人請求給付電梯牆面石
    材工程之款項，實無理由，原審判命上訴人給付，亦於法有違等語置辯。
二、按當事人互相表示意思一致者，無論其為明示或默示，契約即為成立，民法第一
    百五十三條第一項定有明文。承攬既屬於契約，則於當事人雙方就一方為他方完
    成一定之工作，他方俟工作完成，給付報酬之要素，互相表示意思一致者，承攬
    契約即為成立，並不以雙方另行簽名而立有書面為必要。查被上訴人主張其於八
    十九年九月間向上訴人承攬地下一樓至地上六樓之電梯牆面石材工程，工程款合
    計十九萬六千七百九十二元，該工程業經其完工多時，然上訴人迄不給付工程款
    等情，業據提出與上訴人提出之工程合約書所列電梯牆面石材工程金額大約相當
    之估價單一紙為證，並經證人即國力營造公司股東施純成於本院行準備程序時證
    稱：「國力公司大概於八十八年九二一大地震以後才發生財務困難，現代美典公
    司的工程由我找工人繼續施工，向上訴人拿錢支付給工人，後來工程有完工。．
    ．．。有關電梯石材的工程，國力公司原本是要給被上訴人來做，被上訴人不要
    ，是因為國力公司已發生財務困難了。後來工程做到電梯石材部分，上訴人要找
    被上訴人來做工程，我與上訴人去被上訴人公司去看石材，上訴人有向被上訴人
    （之法定代理人）說，工程石材的款項，由上訴人直接來支付，．．．。」等語
    甚明，且上訴人亦不否認上開電梯牆面石材工程業經被上訴人施作完成之事實。
    雖該電梯牆面石材工程，本即包括在上訴人所經營之「現代美典有限公司」委請
    訴外人國力營造公司承攬建造之六層樓房新建工程之內，而國力營造公司原亦係
    要將所承攬工程中之電梯牆面石材工程委由被上訴人公司承作，此為被上訴人所
    不爭，並有上訴人提出之工程合約書可稽。惟該電梯牆面石材工程既係由被上訴
    人，而非國力營造公司所施作完工，且如證人施純成所證，國力營造公司約於八
    十八年九二一大地震後，即發生財務困難，而依原審卷所附第二類票據信用資料
    查覆單之記載，國力營造公司簽發之支票，又已於被上訴人施作電梯牆面石材工
    程前之八十九年八月十一日即拒絕往來，則按諸常理，被上訴人實不可能同意為
    國力營造公司施作該電梯牆面石材工程。於此情形下，上訴人為完成電梯牆面石
    材工程，另行委請原要實際施作電梯牆面石材工程之被上訴人施作，亦符常情，
    非如上訴人所辯之不可能。因此，被上訴人所以施作電梯牆面石材工程，即應如
    證人施純成所證係上訴人找被上訴人來作之故。亦即電梯牆面石材工程確係上訴
    人委請被上訴人承攬施作無訛。上訴人既委請被上訴人承攬施作電梯牆面石材工
    程，則於上訴人與被上訴人公司之法定代理人甲○○就上開工程及報酬為意思表
    示一致之時，承攬契約即於兩造間有效成立，不因兩造有無另行簽名訂立書面契
    約而受影響。至於上訴人雖陳稱其已將全部之工程款給付國力營造公司等語，但
    依其提出而附於原審卷之收據記載：現代美典有限公司溢付於國力營造工程（股
    ）公司之工程款約二百五十萬元，本人葉新化願以冠遠建設公司之骨灰位或骨甕
    位或往生蓮位之權利價值計一百萬元抵付等字可知，其有溢付工程款予國力營造
    公司之情事，自難以其已給付工程款予國力營造公司，即認其不可能與被上訴人
    另行成立承攬契約。綜據上述，上訴人所辯，均不足採信，應認被上訴人之主張
    為真正。則被上訴人依承攬之法律關係，請求上訴人給付人十九萬六千七百九十
    二元，及自九十年十月三十一日（起訴狀繕本送達上訴人之翌日）起，至清償之
    日止，按週年利率百分之五計算之利息，為有理由，應予准許。從而，原審判命
    上訴人如數給付，於法並無不合，上訴意旨指摘原判決不當，求予廢棄改判，為
    無理由，應駁回其上訴。
三、據上論結，本件上訴為無理由，依民事訴訟法第四百三十六條之一第三項、第四
    百四十九條第一項、第七十八條，判決如主文。
中　　　華　　　民　　　國　　九十一　　年　　 十一 　　月　　二十七　　日
                                      民事第二庭
~B審判長法官　何志通
~B法　　　官  鄭舜元
~B法　　　官　廖國佑
右為正本係照原本作成
不得上訴。
中　　　華　　　民　　　國　　九十一　　年　　 十一 　　月　　二十八　　日
~B法院書記官　張俞文
